臺灣高等法院高雄分院刑事判決　　　　99年度上訴字第1991號
上　訴　人
即　被　告　張進峰
選任辯護人　蔡長佑律師
上列上訴人因違反毒品危害防制條例案件，不服臺灣高雄地方法
院99年度訴字第202 號中華民國99年10月29日第一審判決（起訴
案號：臺灣高雄地方法院檢察署98年度偵字第34169 號），提起
上訴，本院判決如下：
    主  文
原判決關於附表一編號一、二、五、六所示販賣第二級毒品罪，
暨定執行刑部分，均撤銷。
張進峰犯附表一編號一、二、五、六所示之罪，各處如附表一編
號一、二、五、六主文欄所示之刑。
其他上訴部分（即附表一編號三、四部分）駁回。
上開撤銷改判部分所處之刑（如附表一編號一、二、五、六主文
欄所示），與駁回上訴之附表一編號三、四部分所各處之刑，應
執行有期徒刑拾壹年。扣案之黑色ELIYA 牌行動電話壹支（含SI
M 卡壹張，門號0000000000號），沒收。未扣案之販
賣毒品所得合計新臺幣陸仟元，沒收，如全部或一部不能沒收時
，以其財產抵償之。
    事  實
一、張進峰明知甲基安非他命除係毒品危害防制條例第2 條第2
    項第2 款所列之第二級毒品，未經許可不得販賣外，亦為行
    政院衛生署公告查禁之禁藥，依法不得持有、轉讓，竟各基
    於販賣第二級毒品以營利之犯意，以其所有之0000000000號
    行動電話作為對外與買家聯絡販賣甲基安非他命之工具，自
    民國98年8 月間起，先後於附表一編號一至四、六所示之時
    間、地點，各販賣甲基安非他命1 包予如附表一編號一至四
    、六所示之購毒者共5 次（詳細販賣及營利情形，詳如附表
    一編號一至四、六所示）。又另基於轉讓禁藥甲基安非他命
    之犯意，以其所有之0000000000號行動電話作為與李佳蕙聯
    絡轉讓甲基安非他命之工具，於附表一編號五所示之時間、
    地點，轉讓甲基安非他命1 包予李佳蕙共1 次（詳細轉讓禁
    藥情形，詳如附表一編號五所示），嗣於同年11月11日19時
    許，經警前往張進峰位在高雄縣鳳山市○○路○ 段312 號住
    處執行搜索，在其住處前予以攔檢，並在其住處扣得張進峰
    所有供販賣及轉讓甲基安非他命所用之黑色ELIYA 牌行動電
    話1 支（含SIM 卡1 張，門號0000000000號）。
二、案經高雄縣政府警察局鳳山分局報告臺灣高雄地方法院檢察
    署檢察官偵查起訴。
    理  由
壹、程序部分
一、上訴範圍部分
    被告於99年11月5 日收受原審判決後，於99年11月10日具狀
    表示：就原判決「有罪部分」聲明上訴（見本院卷第4 頁）
    ，是其上訴範圍自為原判決之「有罪部分」（即附表一所載
    各事實），合先敘明。
二、證據能力部分
（一）證人李佳蕙警詢陳述之證據能力部分：
      按被告以外之人於審判外之言詞或書面陳述，除法律有規
      定者外，不得作為證據，刑事訴訟法第159 條定有明文。
      查被告之辯護人主張證人李佳蕙之警詢陳述為審判外陳述
      ，並無證據能力，且核其上開警詢筆錄所陳內容與審判中
      之陳述大致相符，並無特別可信之情況，亦不符刑事訴訟
      法第159 條之2 有關傳聞例外之規定，故不得作為認定本
      案犯罪事實有無之證據，應無證據能力。
（二）證人李佳蕙偵查中證詞之證據能力部分：
      按被告以外之人於偵查中向檢察官所為陳述，除顯有不可
      信之情況者外，得為證據，而證人、鑑定人依法應具結而
      未具結者，其證言或鑑定意見，不得作為證據，刑事訴訟
      法第159 條之1 第2 項、第158 條之3 定有明文。偵查中
      ，檢察官對被告以外之人所為之偵查筆錄，或被告以外之
      人向檢察官所提之書面陳述，性質上均屬傳聞證據。惟現
      階段刑事訴訟法規定檢察官代表國家偵查犯罪、實施公訴
      ，依法其有訊問被告、證人及鑑定人之權，證人、鑑定人
      且須具結，而實務運作時，檢察官偵查中向被告以外之人
      所取得之陳述，原則上均能遵守法律規定，不致違法取供
      ，其可信度極高。職是，被告以外之人前於偵查中已具結
      而為證述，除反對該項供述得具有證據能力之一方，已釋
      明「顯有不可信之情況」之理由外，不宜即遽指該證人於
      偵查中之陳述不具證據能力。被告辯護人主張：證人李佳
      蕙於原審證稱，其警詢陳述係受警員恐嚇方為陳述，依毒
      樹果實理論，其偵訊筆錄同無證據能力云云。查學理上所
      謂毒樹果實理論，乃指先前違法取得之證據，有如毒樹，
      本於此而再行取得之證據，即同毒果，為嚴格抑止違法偵
      查作為，原則上絕對排除其證據能力，係英美法制理念，
      我國並未引用。我刑事訴訟法第158 條之4 所定：「除法
      律另有規定外，實施刑事訴訟程序之公務員因違背法定程
      序取得之證據，其有無證據能力之認定，應審酌人權保障
      及公共利益之均衡維護」，是為法益權衡原則，採相對排
      除理論，以兼顧被告合法權益保障與發現真實之刑事訴訟
      目的。除法律另有特別規定不得為證據，例如同法第100
      條之1 第2 項、第158 條之2 、第158 條之3 等類者外，
      先前違法取得之證據，應逕依該規定認定其證據能力，固
      勿論矣！其嗣後衍生再行取得之證據，倘仍屬違背程序規
      定者，亦應依上揭規定處理。惟如後來取得之證據，係由
      於個別獨立之合法偵查作為，既與先前之違法程序不生前
      因後果關係，非惟與上揭毒樹果實理論無關，亦不生應依
      法益權衡原則定其證據能力之問題（最高法院96年度台上
      字第4177號判決意旨參照）。是證人李佳蕙之偵訊證述，
      與先前警詢陳述程序不同，係屬檢察官個別獨立之合法偵
      查作為，與先前之警詢程序不生前因後果關係，且縱證人
      李佳蕙於警詢中遭受警察恐嚇，但因證人李佳蕙於製作偵
      查筆錄時，關於此部分之陳述，已不受警詢時遭受警員恐
      嚇之影響，係出於自由意識所陳述等情，業據證人李佳蕙
      於原審審理中證稱明確（詳原審訴卷第152 頁背面倒數第
      3 行至第153 頁第1 行）。則證人李佳蕙製作偵查筆錄時
      ，已不受上開恐嚇而影響其陳述，就其陳述時之外部客觀
      情況而言，尚難認具有「顯不可信之情況」，依前述法律
      規定及最高法院見解，證人李佳蕙於偵查中經具結之証述
      ，應具證據能力。
（三）電話監聽譯文，僅屬依據監聽錄音結果予以翻譯之文字，
      固具文書證據之外觀，但實際上仍應認監聽所得之錄音帶
      ，始屬調查犯罪所得之證物，乃刑事訴訟法第165 條之1
      第2 項所稱之新科技證物，如其蒐證程序合法，且當事人
      已承認監聽錄音譯文之內容屬實，或對於該譯文內容並無
      爭執，不生須依同法第159 條之5 第2 項規定，審認有無
      證據能力（最高法院97年度台上字第6667號判決意旨參照
      ）。查本案通訊監察係依據臺灣高雄地方法院98年度聲監
      字第1991號裁定由警方上線進行通訊監察業務，監聽期間
      自98年10月22日10時至同年11月13日10時止，有通訊監察
      作業報告表在卷可證（見警卷五第5 、54頁），其蒐證程
      序自屬合法。被告就附表二之一、二、三所示監聽譯文內
      容均不爭執，且承認相關犯行（見本院卷第37、54頁），
      此部分之電話監聽譯文即有證據能力；另被告爭執附表二
      之四所示被告與李佳蕙通訊監聽譯文之內容，本院已就該
      譯文依法踐行調查證據程序，該監聽錄音之譯文即與播放
      錄音有同等價值。是本案所有監聽譯文，依前述法律規定
      及最高法院見解，均具有證據能力。
（四）本判決所引用之其餘傳聞證據，縱無刑事訴訟法第159 條
      之1 至第159 條之4 或其他規定之傳聞證據例外情形，亦
      因被告、辯護人、檢察官均同意可作為證據使用（見本院
      卷第54頁），依刑事訴訟法第159 條之5 第1 項、第2 項
      之規定，本院審酌該證據作成之情況，認為適當，應得為
      證據。
（五）另其他證據部分，本院於審判期日，依各該證據不同之性
      質，以提示或告以要旨等法定調查方法逐一調查，並使當
      事人表示意見，本院亦查無法定證據取得禁止或證據使用
      禁止之情形，故認所引用各項證據資料，均具證據之適格
      。
貳、實體部分
一、訊據被告坦承如附表一編號一至四之犯罪事實，然就如附表
    一編號五、六所示之販賣第二級毒品甲基安非他命犯行，則
    否認犯罪，辯稱：與李佳蕙是男女朋友，於如附表一編號五
    、六之時、地，雖曾交付甲基安非他命各1 包給李佳蕙，每
    包約新臺幣（下同）500 元份量，但均沒有收錢云云。經查
    ：
（一）附表一編號一至四號所示之犯罪事實，業據被告張進峰於
      警詢、偵查、原審本院審理時坦白承認（見警卷五第13頁
      倒數第6 行以下、第14頁倒數第3 行以下、第15頁第1 行
      至第4 行、倒數第5 行至第2 行、偵二卷第61頁倒數第9
      行以下、第62頁第8 行至第15行、第18行至第19行、第73
      頁倒數第4 行以下、第74頁第1 行至第9 行、原審訴卷第
      160 頁背面倒數第9 行、本院卷第54頁），核與證人即購
      毒者王首裕、王崧壬於警詢中之陳述相符（見警卷五第21
      頁第9 行至第15行、第22頁第6 行至第12行、第31頁第12
      行至第15行、第33頁第1 行至第8 行）。此外，復有扣押
      筆錄（詳警卷五第35頁至第38頁）、張進峰使用之門號00
      00000000號、王首裕使用之門號0000000000號行動電話通
      聯調閱查詢單（見警卷五第61頁、第31頁至第44頁）、如
      附表二編號一、二、三所示之監聽譯文（警卷四第5 頁、
      第11頁背面、第13頁背面）、扣押物照片（見警卷五第64
      頁、第73頁）、現場照片（見警卷五第61頁、第72頁）附
      卷可參。另被告所販賣如附表一編號一、二所示之甲基安
      非他命2 包，經送驗後，確均含有甲基安非他命成分，亦
      有高雄醫學大學附設中和紀念醫院檢驗報告附於原審98年
      度審簡字第5675號卷、高雄市立凱旋醫院鑑定書附於原審
      99年度審聲字第2108號卷足憑（詳原審訴卷第133 頁至第
      139 頁）。又被告自承：「每販出1 包1,000 元甲基安非
      他命毒品，約可獲利100 元至200 元，每販出1 包2,500
      元甲基安非他命毒品，約可獲利400 元至500 元」等語（
      見原審訴卷第16 1頁背面第2 行至第6 行），顯見被告每
      販出甲基安非他命1 包價值1,000 元、2,500 元，至少可
      賺100 至200 元、400 元至500 元，應有營利之意圖。足
      認被告上開之自白，均核與事實相符，是如附表編號一至
      四號所示之被告販賣甲基安非他命犯行，均堪認定。
（二）證人李佳蕙就附表一編號五所示之事實雖證稱，係支付50
      0 元之對價，向被告取得甲基安非他命1 包云云（見原審
      訴字卷第150 頁背面、151 頁），然業為被告所否認，渠
      辯稱：當日係李佳蕙來伊之住處過夜，有轉讓500 元甲基
      安非他命的量給李佳蕙施用一次等語。查毒品交易之買賣
      雙方，乃具有對向性之關係，為避免犯販毒、轉讓、施用
      、持有毒品等罪，嫁禍他人而虛偽陳述其毒品來源，俾圖
      藉毒品危害防治條例第17條規定減輕其刑，施用毒品者自
      白之真實信性即比一般無利害關係之證人所為證述較為薄
      弱。為擔保其陳述之真實性，以避免為邀寬典而為損人利
      己之不實陳述，其陳述是否與事實相符，仍應調查其他積
      極證據以資審認，必達於一般之人均不致於有所懷疑，而
      得確信其為真實之程度者，始得採為被告有罪之認定（參
      閱最高法院97年台上字第1705號判決要旨）。另施用毒品
      者供出販賣毒品之對象，此供述固非絕無證據力，但為防
      範其作利己損人之不實供述，自須以補強證據擔保該供述
      之真實性，始得作為判斷之依據（最高法院97年度臺上字
      第914 號判決意旨參照），是如僅有單一證人指述販賣毒
      品之行為，而無其他補強證據可資參照，縱該證人之指述
      前後一致，亦難謂該證人指述之犯罪情節已達毫無合理懷
      疑之程度。證人李佳蕙於偵訊、審理時之證述具有證據能
      力，業如前述，惟其證明力為何，仍值商榷，而此部分事
      實，既經被告否認，又乏其他補強證據如監聽譯文、扣案
      之毒品甲基安非他命等，證明被告確有販賣第二級毒品甲
      基安非他命予李佳蕙之事實，而販賣第二級毒品，係屬重
      罪，自應採取嚴格之證據，自不得以單一證人證述，作為
      認定被告犯販賣第二級毒品罪之唯一基礎。職是而論，被
      告此部分販賣第二級毒品甲基安非他命犯行，既僅有證人
      李佳蕙前開指述，應認被告販賣第二級毒品之犯行尚不能
      證明，僅能認定被告有轉讓禁藥甲基安非他命之事實。惟
      因販賣第二級毒品與轉讓禁藥甲基安非他命之基本社會事
      實同一，本院自應加以審理，並依法變更起訴法條。
（三）附表一編號六所示之被告販賣第二級毒品甲基安非他命事
      實，業據被告自承：「於98年11月4 日18時許，在其住處
      即高雄縣鳳山市○○路○ 段312 號住處後門，交付1 包價
      值500 元之甲基安非他命與李佳蕙」等語（見原審訴卷第
      72頁第13行至第18行、第72頁背面第10行至第15行）。而
      證人李佳蕙於原審審理時證稱：「我都是用公共電話打給
      被告，問他現在有空嗎，要跟他拿『5 』…，98年11月4
      日晚上7 時15分許，遭警察在高雄縣鳳山市○○路○ 段32
      4 號前盤查，當場查獲1 包甲基安非他命，那是以500 元
      的代價，向被告購買的」等語明確（見原審訴卷第147 、
      148 頁、151 頁背面、152 頁），核與證人李佳蕙當日向
      被告購買甲基安非他命前，與被告通話時，對被告稱：「
      我要跟你拿『5 』」相符，業經本院勘驗屬實，有附表二
      編號四監聽譯文（見本院卷第38頁）在卷可參，並有李佳
      蕙向被告購得之甲基安非他命1 包可證；而該被告所販賣
      之如附表一編號六號甲基安非他命1 包，經送驗後，確含
      有甲基安非他命成分，亦有高雄市立凱旋醫院濫用藥物成
      品檢驗鑑定書足憑（詳原審訴卷第140 頁），是被告確有
      此部分販賣甲基安非他命予證人李佳蕙之事實，應堪認定
      。被告雖辯稱：該次並未向李佳蕙收錢云云。然參酌被
      告於原審99年10月12日審理期日時，於庭外干擾證人李佳
      蕙作證等情，業經李佳蕙於審理中證述：「坐在庭外的椅
      子時，被告有向伊說，甲基安非他命是沒有錢的，說是他
      的女朋友，因他有打伊，伊不爽才反咬他一口」等語明確
      （見原審訴卷第149 頁背面第12行至第18行）。如被告未
      向證人李佳蕙為上開陳述，證人李佳蕙又豈能得知被告本
      案之答辯重點係「免費交付毒品、與證人李佳蕙有仇隙」
      ，足認證人李佳蕙前開遭被告干擾之陳述，應可採信。且
      若苟被告本次交付證人李佳蕙甲基安非他命時，未收取費
      用，則被告當可任由證人李佳蕙於開庭時據實陳述即可，
      豈須於開庭前向證人李佳蕙為上開陳述，足認證人李佳蕙
      上揭證述，應與事實相符，堪以採信。且被告復自承：勘
      驗前述監聽譯文之結果，2 人對話語調屬一般朋友對話，
      不像情侶間親密對話，係因當年10月以後即未再與李佳蕙
      聯絡的關係（見本院卷第39頁），此更足證被告與證人李
      佳蕙無情侶關係，被告自不可能無償提供甲基安非他命供
      證人李佳蕙施用。是被告於如附表一編號六號所示之時、
      地，交付甲基安非他命1 次與證人李佳蕙時，應確有向證
      人李佳蕙收取500 元無訛。又毒品物稀價昂，取得不易
      ，是若無利可圖，衡情尚難想像被告會甘冒被查獲移送法
      辦，負擔重刑責之危險，而無代價轉讓毒品予李佳蕙之理
      。再者，觀之如附表一編號一至二所示之販賣甲基安非他
      命犯行，被告係以1,000 元之價格，販賣驗餘淨重各0.32
      1 公克、0.334 公克予王首裕、王崧壬等人，如依此比例
      計算，500 元之價格，驗餘淨重應各為0.1605公克、0.16
      7 公克。復因被告自承：上開1, 000元之甲基安非他命，
      約賺取100 元至200 元等語，已如前述，顯見每500 元，
      應賺取50元至100 元。基於上開事實，並參以被告係以50
      0 元之價格，販賣驗餘淨重0.158 公克之甲基安非他命予
      證人李佳蕙（即如附表一編號六之犯行），因被告販賣予
      證人李佳蕙甲基安非他命之重量，低於前開驗餘淨重0.16
      05公克、0.167 公克之重量（即以500 元換算之重量），
      而該毒品既可賺取約50元至100 元，足徵被告販賣證人李
      佳蕙500 元甲基安非他命，至少應可獲利50元至100 元，
      應有營利之意圖甚明。另被告欲以證人洪春蓮之証述，證
      明被告與證人李佳蕙係男女朋友關係，證人李佳蕙曾於98
      年10月間，在被告住處過夜云云。然查，証人洪春蓮就證
      人李佳蕙曾在被告住處過夜之經過，證稱：「我小孩上去
      2 樓有說看到李佳蕙在2 樓被告張進峰的房間使用電腦…
      期間被告張進峰還有下樓炒飯給李佳蕙吃…3 天都住在被
      告張進峰的房間…就是第二天早上我小叔張進峰要載她出
      去時，我有遇到李佳蕙1 次，第三天晚上，她要離開時，
      我還有看過被告張進峰載李佳蕙出去，就是看到這兩次」
      云云（見本院卷第58-60 頁），與被告陳稱：「第一天李
      佳蕙在我家『3 樓』我三哥的房間內打電腦。第二天李佳
      蕙就去我的房間過夜…我有下來『叫我大哥』炒一些飯給
      李佳蕙吃…我大哥的兒子去『3 樓』有遇到李佳蕙…（問
      ：李佳蕙在你家住2 天，一共遇到你大嫂洪金蓮幾次？）
      被告答兩次。一次在『後門』，一次是第二天早上我載她
      去吃東西的時候，還有遇到我大嫂洪春蓮」云云（見本院
      卷第55-56 頁），2 人所陳均不相符，是尚難認証人洪春
      蓮所述為可採，附此敘明。
綜上所述，被告於如附表一編號一至四、六所示之時、地，各販
賣第二級毒品甲基安非他命1 包予附表一編號一至四、六所示之
購毒者之犯行，及其於附表一編號五所示之時、地，轉讓禁藥甲
基安非他命1 包李佳蕙之犯行，均事證明確，應依法論科。
二、按甲基安非他命為毒品危害防制條例第2 條第2 項第2 款所
    明定之第二級毒品，依法不得持有及販賣，核被告就附表一
    編號一至四、六所為，均係犯毒品危害防制條例第4 條第2
    項之販賣第二級毒品罪。又甲基安非他命經行政院衛生署公
    告，為有效管理安非他命類藥品與其衍生物之鹽類及其製劑
    而禁止使用，屬藥事法第22條第1 款所規定之禁藥。故行為
    人明知為禁藥即「甲基安非他命」而轉讓與他人者，除成立
    毒品危害防制條例第8 條第2 項之「轉讓第二級毒品罪」外
    ，亦構成藥事法第83條第1 項之「轉讓禁藥罪」，此屬同一
    犯罪行為而同時有二種法律可資處罰之「法規競合」情形，
    應依「重法優於輕法」、「後法優於前法」等法理，擇一處
    斷。而毒品危害防制條例第8 條第2 項轉讓第二級毒品罪之
    法定本刑為「6 月以上5 年以下有期徒刑，得併科新臺幣70
    萬元以下罰金」。93年4 月21日修正後藥事法第83條第1 項
    轉讓禁藥罪之法定本刑為「7 年以下有期徒刑，得併科新臺
    幣5 百萬元以下罰金」。故除轉讓之第二級毒品達毒品危害
    防制條例第8 條第6 項規定之一定數量，經依法加重其刑，
    致該法定刑較藥事法第83條第1 項之法定刑為重之情形外，
    因藥事法第83條第1 項為後法，且為重法，應優先適用藥事
    法處罰（最高法院99年度臺上字第2041號、99年度臺上字第
    5604號、99年度臺上字第1367號判決意旨參照）。查附表一
    編號五所示之被告犯行並無證據證明被告轉讓予證人李佳蕙
    之甲基安非他命數量達毒品危害防制條例第8 條第6 項所規
    定之數量，是就該部分，核被告所為，係犯藥事法第83條第
    1 項之轉讓禁藥罪，此部分檢察官係起訴被告犯毒品危害防
    制條例第4 條第2 項之販賣第二級毒品罪，惟基本之社會原
    因事實相同，本院自應依刑事訴訟法第300 條之規定，變更
    法條以藥事法第83條第1 項規定為被告有罪之判決。被告各
    次持有甲基安非他命之低度行為，應為其後各次販賣及轉讓
    之高度行為所吸收，均不另論罪。又被告所為如附表一編號
    一至四、六所示販賣甲基安非他命5 次，及附表一編號五所
    示轉讓禁藥甲基安非他命1 次之犯行，犯意各別，行為互異
    ，均應分論併罰。另附表一編號一至四號所示販賣甲基安非
    他命犯行，因被告均於偵查及審判中自白犯罪，符合毒品危
    害防制條例第17條第2 項自白減刑規定之要件，應均依該規
    定，各減輕其刑。次按犯罪在刑法施行前，比較裁判前之法
    律孰為有利於行為人時，應就罪刑有關之一切情形，比較其
    全部之結果，而為整個之適用，不能割裂而分別適用有利益
    之條文，此有最高法院27年上字第2615號判例可資參照。由
    此可知，適用法律應整體性適用，不得割裂適用，該原則，
    無論於同一法律為新舊法比較時，或不同法律規定間產生法
    規競合關係時，應均遵循之。是如已因法規競合關係，優先
    適用藥事法第83條第1 項規定論罪，則被告縱使於偵查及審
    判中均自白轉讓甲基安非他命，基於適用法律應整體性適用
    ，不得割裂之原則，亦不得另依修正後毒品危害防制條例第
    17 條 第2 項規定，減輕其刑。準此，本件被告轉讓甲基安
    非他命部分（即附表一編號五），依上開說明，縱有於偵、
    審中自白之情事，亦不能依上開條例減輕其刑，附此敘明。
三、原判決就被告所為如附表一編號三、四所示犯行部分，適用
    毒品危害防制條例第4 條第2 項、第17條第2 項、第19條第
    1 項，刑法第11條規定，並審酌被告販賣甲基安非他命毒品
    予他人施用，助長毒品泛濫，侵蝕國家勞動生產力，影響社
    會層面非淺，惟念其犯後坦承犯行，並參以其本件販毒之數
    量及所得利益非鉅，並兼衡其品行、生活狀況、智識程度，
    與犯罪之動機、目的、手段等一切情狀，分別量處如附表一
    編號三、四所示之刑，又敘明扣案黑色ELIYA 牌行動電話1
    支（含SIM 卡1 張，門號0000000000號），係供被告販賣甲
    基安非他命所用之物，業經被告自承在卷（見原審訴卷第16
    1 頁背面第8 行至第11行），且屬被告所有【被告雖陳稱：
    該行動電話係友人所有，先借其使用，之後要返還等語。然
    被告已於警詢自陳該行動電話為其所有，已使用2 年等語（
    詳警卷三第15頁第5 行），且如該行動電話係友人借用，又
    豈會任由被告使用2 年，仍不請求返還。顯見該行動電話係
    友人所送，已移轉所有權予被告，故不請求返還】，應依毒
    品危害防制條例第19條第1 項規定，宣告沒收，又因該行動
    電話，業已扣案，故無庸諭知如全部或一部不能沒收時，應
    追徵其價額。至未扣案之販賣毒品所得合計3,500 元（1,00
    0 元+2,500元=3,500元），應依毒品危害防制條例第19條第
    1 項規定，宣告沒收，如全部或一部不能沒收時，以其財產
    抵償之。經核原判決此部分認事用法，尚無不合，量刑亦稱
    妥適，被告上訴意旨指摘原判決此部分量刑過重云云，惟按
    量刑輕重，係屬事實審法院得依職權自由裁量之事項，苟已
    斟酌刑法第57條各款所列情狀而未逾越法定刑度，不得遽指
    為違法，有最高法院72年台上字第6696號判例可資參照。本
    件原判決既以被告皆已對此部分之犯罪事實為自白，並審酌
    上述等一切情狀，認其所宣告之附表一編號三、四所示有期
    徒刑為適當，已詳述其理由，核與卷內訴訟資料，尚無不合
    。從而，被告上訴意旨指摘原判決量刑過重，顯然不當云云
    ，為無理由，應予駁回。
四、原判決就被告附表一編號一、二、五、六犯行部分，據以論
    處被告販賣第二級毒品甲基安非他命罪刑，固非無見；惟查
    ：
（一）毒品危害防制條例第18條第1 項前段規定查獲之第一、二
      級毒品，不問屬於犯人與否，沒收銷燬之，所稱查獲之毒
      品，係指犯人被查獲之毒品而言，被告已售出之甲基安非
      他命，自應於買受人所犯之罪宣告沒收銷燬，不得於本案
      宣告沒收銷燬（最高法院98年度台上字第1223號判決意旨
      參照），從而，附表一編號一、二、六所示之第二級毒品
      甲基安非他命3 包（均不含包裝袋，驗餘淨重分別為0.32
      1 公克、0.334 公克、0.158 公克），經送驗結果，雖均
      含有第二級毒品甲基安非他命之成分，已如前述，但均業
      經臺灣高雄地方法院分別以98年度審簡字第5675號判決（
      王首裕施用毒品案）、99年度審聲字第2108號裁定（王崧
      壬施用毒品案）、99年度聲字第3180號裁定（李佳蕙持有
      毒品案）諭知宣告沒收銷燬（見原審訴字卷第133-139 頁
      、本院卷第78頁），故不應於本案中再為沒收銷燬之諭知
      ，惟原判決再為諭知，自有未合。
（二）被告就附表一編號五之交付甲基安非他命犯行，除證人李
      佳蕙証述係有償者外，並無其他積極證據補強之，故僅能
      認定被告有轉讓甲基安非他命犯行，原審對此為被告販賣
      第二級毒品甲基安非他命之判決，同有未恰。被告上訴意
      旨指摘原判決此部分論罪科刑不當，非無理由，另其認附
      表一編號一、二量刑過重、附表一編號六應係犯轉讓禁藥
      罪云云，雖無理由，但該此三部分既有上述(一)之瑕疵，亦
      應由本院撤銷改判。被告犯數罪，且已定應執行刑，被告
      附表一編號一、二、五、六犯行部分既因上訴而撤銷，原
      定之執行刑，亦應併予撤銷。
五、爰審酌被告明知禁藥即第二級毒品甲基安非他命對於人體危
    害甚鉅，仍將甲基安非他命販賣、轉讓予他人，助長該禁藥
    擴散及氾濫，影響國民身心健康及社會治安，惟念其犯後坦
    承部分犯行，並參以其本件販毒之數量及所得利益非鉅，並
    兼衡其品行、生活狀況、智識程度，與犯罪之動機、目的、
    手段等一切情狀，量處如附表一編號一、二、五、六主文欄
    所示之刑。扣案之黑色ELIYA 牌行動電話1 支（含SIM 卡1
    張，門號0000000000號），係被告供被告販賣甲基安非他命
    所用之物，業經被告自承在卷（見原審訴卷第161 頁背面第
    8 行至第11行），且屬被告所有【被告雖陳稱：該行動電話
    係友人所有，先借其使用，之後要返還等語。然被告已於警
    詢自陳該行動電話為其所有，已使用2 年等語（詳警卷三第
    15頁第5 行），且如該行動電話係友人借用，又豈會任由被
    告使用2 年，仍不請求返還。顯見該行動電話係友人所送，
    已移轉所有權予被告，故不請求返還】，應依毒品危害防制
    條例第19條第1 項規定，宣告沒收。又因該行動電話，業已
    扣案，故無庸諭知如全部或一部不能沒收時，應追徵其價額
    。至未扣案之販賣毒品所得合計2,500 元（1,000 元+1,000
    元+500元=2,500元），應依毒品危害防制條例第19條第1 項
    規定，宣告沒收，如全部或一部不能沒收時，以其財產抵償
    之。另銀黑色GPLUS 牌行動電話1 支（含SIM 卡1 張，門號
    0000000000號）、SIM 卡1 張，門號0000000000號及扣案現
    金118,000 元，因並無證據證明與本案相關；而扣案甲基安
    非他命2 包、安非他命吸食器2 組，非供本件販賣毒品之用
    ，並由臺灣高雄地方法院檢察署檢察官另案偵辦中，均不予
    宣告沒收，又上述撤銷改判部分，並予前開駁回上訴之附表
    一編號三、四所各處之刑，定其執行刑如主文第四項所示。
據上論斷，應依刑事訴訟法第368 條、第369 條第1 項前段、第
364 條、第299 條第1 項前段、第300 條，毒品危害防制條例第
4 條第2 項、第17條第2 項、第19條第1 項，藥事法第83條第1
項，刑法第11條、第51條第5 款、第9 款，判決如主文。
本案經檢察官高碧霞到庭執行職務。
中    華    民    國    100   年    5     月    18    日
                  刑事第十一庭  審判長法  官  翁慶珍
                                      法  官  孫啟強
                                      法  官  石家禎
以上正本證明與原本無異。
如不服本判決應於收受本判決後10日內向本院提出上訴書狀，其
未敘述上訴理由者，並得於提起上訴後10日內向本院補提理由書
狀（均須按他造當事人之人數附繕本）「切勿逕送上級法院」。
中    華    民    國   100    年    5     月    18    日
                                      書記官  黃月瞳
附錄本案論罪科刑法條：
毒品危害防制條例第4條
製造、運輸、販賣第二級毒品者，處無期徒刑或 7 年以上有期
徒刑，得併科新臺幣 1 千萬元以下罰金。
附表一：
 ┌─┬────┬────────┬─────┬────┬──────────┐
 │編│交易對象│交易時間地點    │交易毒品  │交易金額│主        文        │
 │號│即購毒者│及方式          │種類數量  │新臺幣  │                    │
 ├─┼────┼────────┼─────┼────┼──────────┤
 │一│王首裕  │由王首裕以其0958│第二級毒品│1,000元 │張進峰販賣第二級毒品│
 │  │        │621488號行動電話│甲基安非他│        │，處有期徒刑年捌月│
 │  │        │撥打張進峰所有之│命1 包（含│        │。扣案黑色ELIYA 牌行│
 │  │        │0000000000行動電│包裝袋，驗│        │動電話壹支（含SIM 卡│
 │  │        │話連絡後，張進峰│餘淨重0.32│        │壹張，門號０九三０四│
 │  │        │於98年8 月19日18│1 公克）  │        │八０二七四號），沒收│
 │  │        │時許，在高雄縣鳳│          │        │之。未扣案之販賣毒品│
 │  │        │山市○○路○ 段31│          │        │所得新臺幣壹仟元，沒│
 │  │        │2 號後門販賣第二│          │        │收之，如全部或一部不│
 │  │        │級毒品甲基安非他│          │        │能沒收時，以其財產抵│
 │  │        │命1 包1 千元與王│          │        │償之。              │
 │  │        │首裕，約賺取100 │          │        │                    │
 │  │        │元至200 元。嗣於│          │        │                    │
 │  │        │同日交易後不久，│          │        │                    │
 │  │        │王首裕因持有右開│          │        │                    │
 │  │        │甲基安非他命，為│          │        │                    │
 │  │        │警在高雄縣鳳山市│          │        │                    │
 │  │        │青年路1 段與中和│          │        │                    │
 │  │        │路口查獲，並扣得│          │        │                    │
 │  │        │右開甲基安非他命│          │        │                    │
 │  │        │1 包。          │          │        │                    │
 ├─┼────┼────────┼─────┼────┼──────────┤
 │二│王崧壬  │由黃志郎使用07-6│第二級毒品│1,000元 │張進峰販賣第二級毒品│
 │  │黃志郎  │436619號電話撥打│甲基安非他│        │，處有期徒刑年捌月│
 │  │        │張進峰所有093048│命1 包（含│        │。扣案黑色ELIYA 牌行│
 │  │        │0274號行動電話連│包裝袋，驗│        │動電話壹支（含SIM 卡│
 │  │        │絡後，由王崧壬出│餘淨重0.33│        │壹張，門號０九三０四│
 │  │        │面，於98年11月5 │4 公克）  │        │八０二七四號），沒收│
 │  │        │日20時10分許（起│          │        │之。未扣案之販賣毒品│
 │  │        │訴書誤載同日20時│          │        │所得新臺幣壹仟元，沒│
 │  │        │15分），在高雄縣│          │        │收之，如全部或一部不│
 │  │        │鳳山市○○路甲洲│          │        │能沒收時，以其財產抵│
 │  │        │加油站旁，與張進│          │        │償之。              │
 │  │        │峰交易第二級毒品│          │        │                    │
 │  │        │甲基安非他命1 包│          │        │                    │
 │  │        │價金1 千元，張進│          │        │                    │
 │  │        │峰約賺取100 元至│          │        │                    │
 │  │        │200 元。嗣於同日│          │        │                    │
 │  │        │20時15分許，王崧│          │        │                    │
 │  │        │壬因持有右開甲基│          │        │                    │
 │  │        │安非他命，為警在│          │        │                    │
 │  │        │高雄縣鳳山市南華│          │        │                    │
 │  │        │一路與保南一街路│          │        │                    │
 │  │        │口查獲，並扣得右│          │        │                    │
 │  │        │開甲基安非他命1 │          │        │                    │
 │  │        │包。            │          │        │                    │
 ├─┼────┼────────┼─────┼────┼──────────┤
 │三│陳富一  │由陳富一以其持用│第二級毒品│1,000元 │張進峰販賣第二級毒品│
 │  │        │之0000000000號行│甲基安非他│        │，處有期徒刑年捌月│
 │  │        │動電話撥打張進峰│命1包     │        │。扣案黑色ELIYA 牌行│
 │  │        │所有0000000000號│          │        │動電話壹支（含SIM 卡│
 │  │        │行動電話連絡後，│          │        │壹張，門號０九三０四│
 │  │        │於98年10月22日18│          │        │八０二七四號），沒收│
 │  │        │時21分許（起訴書│          │        │之。未扣案之販賣毒品│
 │  │        │誤載同日17時59分│          │        │所得新臺幣壹仟元，沒│
 │  │        │許），雙方在高雄│          │        │收之，如全部或一部不│
 │  │        │縣鳳山市○○路27│          │        │能沒收時，以其財產抵│
 │  │        │號附近某處交易，│          │        │償之。              │
 │  │        │由張進峰販賣第二│          │        │                    │
 │  │        │級毒品甲基安非他│          │        │                    │
 │  │        │命1 包1 千元與陳│          │        │                    │
 │  │        │富一，約賺取100 │          │        │                    │
 │  │        │元至200 元。    │          │        │                    │
 ├─┼────┼────────┼─────┼────┼──────────┤
 │四│陳富一  │由陳富一以其持用│第二級毒品│2,500元 │張進峰販賣第二級毒品│
 │  │        │之0000000000號行│甲基安非他│        │，處有期徒刑年拾月│
 │  │        │動電話撥打張進峰│命1包     │        │。扣案黑色ELIYA 牌行│
 │  │        │所有0000000000號│          │        │動電話壹支（含SIM 卡│
 │  │        │行動電話連絡後，│          │        │壹張，門號０九三０四│
 │  │        │於98年11月2 日18│          │        │八０二七四號），沒收│
 │  │        │時38分許，雙方在│          │        │之。未扣案之販賣毒品│
 │  │        │高雄縣鳳山市國軍│          │        │所得新臺幣貳仟伍佰元│
 │  │        │802 醫院附近交易│          │        │，沒收之，如全部或一│
 │  │        │，張進峰販賣第二│          │        │部不能沒收時，以其財│
 │  │        │級毒品甲基安非他│          │        │產抵償之。          │
 │  │        │命1 包價金2 千5 │          │        │                    │
 │  │        │百元與陳富一，約│          │        │                    │
 │  │        │賺取400 元至500 │          │        │                    │
 │  │        │元。            │          │        │                    │
 ├─┼────┼────────┼─────┼────┼──────────┤
 │五│李佳蕙  │由李佳蕙以公用電│第二級毒品│        │張進峰犯藥事法第八十│
 │  │        │話撥打張進峰所有│甲基安非他│        │三條第一項之轉讓禁藥│
 │  │        │之0000000000號行│命1包     │        │罪，處有期徒刑陸月。│
 │  │        │動電話連絡後，於│          │        │扣案黑色ELIYA 牌行動│
 │  │        │98年10月中旬某日│          │        │電話壹支（含SIM 卡壹│
 │  │        │，於張進峰在高雄│          │        │張，門號０九三０四八│
 │  │        │縣鳳山市○○路1 │          │        │０二七四號），沒收之│
 │  │        │段312 號後門，由│          │        │。                  │
 │  │        │張進峰交付禁藥甲│          │        │                    │
 │  │        │基安非他命1 包。│          │        │                    │
 ├─┼────┼────────┼─────┼────┼──────────┤
 │六│李佳蕙  │由李佳蕙以公用電│第二級毒品│500元   │張進峰販賣第二級毒品│
 │  │        │話撥打被告所有之│甲基安非他│        │，處有期徒刑柒年陸月│
 │  │        │0000000000號行動│命1 包（含│        │。扣案黑色ELIYA 牌行│
 │  │        │電話連絡後，雙方│包裝袋，驗│        │動電話壹支（含SIM 卡│
 │  │        │於98年11月4 日19│餘淨重0.15│        │壹張，門號０九三０四│
 │  │        │時至19時15分間之│8 公克）  │        │八０二七四號），沒收│
 │  │        │某時（起訴書誤載│          │        │之。未扣案之販賣毒品│
 │  │        │同日18時），在高│          │        │所得新臺幣伍佰元，沒│
 │  │        │雄縣鳳山市○○路│          │        │收之，如全部或一部不│
 │  │        │1 段312 號後門交│          │        │能沒收時，以其財產抵│
 │  │        │易，由張進峰販賣│          │        │償之。              │
 │  │        │第二級毒品甲基安│          │        │                    │
 │  │        │非他命1 包價金  │          │        │                    │
 │  │        │500 元與李佳蕙，│          │        │                    │
 │  │        │約賺取50元至100 │          │        │                    │
 │  │        │元。嗣於同日19時│          │        │                    │
 │  │        │15 分 許，李佳蕙│          │        │                    │
 │  │        │因持有右開甲基安│          │        │                    │
 │  │        │非他命，為警在高│          │        │                    │
 │  │        │雄縣鳳山市○○路│          │        │                    │
 │  │        │1 段324 號前查獲│          │        │                    │
 │  │        │，並扣得右開甲基│          │        │                    │
 │  │        │安非他命1 包。  │          │        │                    │
 └─┴────┴────────┴─────┴────┴──────────┘
附表二：
一、被告販賣甲基安非他命予王崧壬、黃志郎之監聽譯文（見警
    卷四第13頁）
   ┌─────┬─────┬──────┬────────────────┐
   │日期及時間│監聽電話  │他人電話    │內容                            │
   ├─────┼─────┼──────┼────────────────┤
   │98.11.05  │0000000000│00-0000000  │B：你現在有空嗎？               │
   │19：27    │（A-峰仔）│（B-阿郎）  │A：我在五甲。                   │
   │          │          │            │B：8點你可以嗎？                │
   │          │          │            │A：嗯                           │
   ├─────┼─────┼──────┼────────────────┤
   │98.11.05  │0000000000│00-0000000  │B：你說他走多久了？             │
   │20：57    │（A-峰仔）│（B-阿郎）  │A：8點10分左右。                │
   │          │          │            │B：到現在還沒到？               │
   │          │          │            │A：我怎麼會知道。               │
   │          │          │            │B：這個人在做什麼，我怕他沒去帶 │
   │          │          │            │。                              │
   │          │          │            │A：你沒打電話嗎？               │
   │          │          │            │B：我打給他沒接。               │
   └─────┴─────┴──────┴────────────────┘
二、被告於販賣甲基安非他命予陳富一之監聽譯文（見警卷
    四第5 頁）
   ┌─────┬─────┬──────┬────────────────┐
   │日期及時間│監聽電話  │他人電話    │內容                            │
   ├─────┼─────┼──────┼────────────────┤
   │98.10.22  │0000000000│0000000000  │B：有嗎？我是阿富，有嗎？       │
   │17：59    │（A-峰仔）│（B-陳富一）│A：有                           │
   │          │          │            │B：你現在在家嗎？               │
   │          │          │            │A：我再買東西，我也要回去。     │
   │          │          │            │B：我騎過去，我用一張就好了     │
   │          │          │            │A：嗯                           │
   ├─────┼─────┼──────┼────────────────┤
   │98.10.22  │0000000000│0000000000  │A：喂。                         │
   │18：21    │（A-峰仔）│（B-陳富一）│B：到了。                       │
   │          │          │            │A：嗯。                         │
   └─────┴─────┴──────┴────────────────┘
三、被告於販賣甲基安非他命予陳富一之監聽譯文（見警卷四第
    11頁背面）
   ┌─────┬──────┬──────┬───────────────┐
   │日期及時間│監聽電話    │他人電話    │內容                          │
   ├─────┼──────┼──────┼───────────────┤
   │98.11.02  │0000000000  │0000000000  │B：有沒有，我要半半，我過去呀 │
   │18：19    │（A-張進峰）│（B-陳富一）│   ，到了在打給你。           │
   │          │            │            │A：你要過來，可是我要出門了。 │
   ├─────┼──────┼──────┼───────────────┤
   │98.11.02  │0000000000  │0000000000  │B：我到了，要找呀，我要2千5。 │
   │18：38    │（A-張進峰）│（B-陳富一）│A：什麼。                     │
   │          │            │            │B：要找，我要2千5，半半的。   │
   │          │            │            │A：你在哪裡？                 │
   │          │            │            │B：到了，在802醫院。          │
   │          │            │            │A：嗯。                       │
   └─────┴──────┴──────┴───────────────┘
四、被告於販賣甲基安非他命予李佳蕙之監聽譯文（見本院卷第
    38-39頁）
   ┌─────┬──────┬──────┬───────────────┐
   │日期及時間│監聽電話    │他人電話    │內容                          │
   ├─────┼──────┼──────┼───────────────┤
   │98.11.04  │0000000000  │00-0000000  │B ：喂，你在忙嗎？我要拿5 的東│
   │18：23    │（A-峰仔）  │（B-李佳蕙）│西可以嗎？                    │
   │          │            │            │A：隨便你啦。                 │
   │          │            │            │B：安啦，我到了的時候再打給你 │
   │          │            │            │   。                         │
   ├─────┼──────┼──────┼───────────────┤
   │98.11.04  │0000000000  │00-0000000  │B：喂，你到家了嗎？           │
   │18：45    │（A-張進峰）│（B-李佳蕙）│A：我現在還沒好。             │
   │          │            │            │B：你還要很久嗎？             │
   │          │            │            │A：我在九如路這裡弄機車。     │
   │          │            │            │B：好呀，還要多久。           │
   │          │            │            │A：十幾分鐘。                 │
   │          │            │            │B：好啦                       │
   ├─────┼──────┼──────┼───────────────┤
   │98.11.04  │0000000000  │00-0000000  │B：喂，你到了嗎？             │
   │19：00    │（A-張進峰）│（B-李佳蕙）│A：現在要回去。               │
   │          │            │            │B：你多久才到家。             │
   │          │            │            │A：差不多5分鐘。              │
   │          │            │            │B：你到家時，在樓下等我好嗎？ │
   │          │            │            │   因為我手機沒電了。         │
   │          │            │            │A：喔                         │
   └─────┴──────┴──────┴───────────────┘